【裁判字號】    99,上訴,708
【裁判日期】    990407
【裁判案由】    違反毒品危害防制條例
【裁判全文】
臺灣高等法院臺中分院刑事判決         99年度上訴字第708號
上  訴  人
即  被  告  甲○○
上列上訴人因違反毒品危害防制條例案件，不服臺灣南投地方法
院98年度訴字第450號中華民國99年1月20日第一審判決（起訴案
號：臺灣南投地方法院檢察署98年度毒偵字第1156號），提起上
訴，本院判決如下：
    主  文
上訴駁回。
    理  由
一、依刑事訴訟法第350條、第361條、第362條、第367條規定，
    不服地方法院之第一審判決而上訴者，須提出上訴書狀，並
    應敘述具體理由，為上訴必備之程式；其所提出之書狀未敘
    述上訴理由，或僅曾以言詞陳述上訴理由者，均應於上訴期
    間屆滿後二十日內補提理由書於第一審法院。第一審法院經
    形式審查，認逾期未補提上訴理由者，應定期間先命補正；
    逾期未補正者，為上訴不合法律上之程式，應以裁定駁回。
    倘已提出上訴理由，但所提非屬具體理由者，則由第二審法
    院以上訴不合法律上之程式，判決駁回。而所謂具體理由，
    必係依據卷內既有訴訟資料或提出新事證，指摘或表明第一
    審判決有何採證認事、用法或量刑等足以影響判決本旨之不
    當或違法，而構成應予撤銷之具體事由，始克當之（例如：
    依憑證據法則具體指出所採證據何以不具證據能力，或依憑
    卷證資料，明確指出所為證據證明力之判斷如何違背經驗、
    論理法則）；倘僅泛言原判決認定事實錯誤、違背法令、量
    刑失之過重或輕縱，而未依上揭意旨指出具體事由，或形式
    上雖已指出具體事由，然該事由縱使屬實，亦不足以認為原
    判決有何不當或違法者（例如：對不具有調查必要性之證據
    ，法院未依聲請調查亦未說明理由，或援用證據不當，但除
    去該證據仍應為同一事實之認定），皆難謂係具體理由，俾
    與第二審上訴制度旨在請求第二審法院撤銷、變更第一審不
    當或違法之判決，以實現個案救濟之立法目的相契合，並節
    制濫行上訴（最高法院97年度臺上字第892號判決意旨可資
    參照）。又理由是否具體，則屬第二審法院審查之範圍，不
    在命補正之列，亦即上訴書狀已記載理由，並有具體之敘述
    時，其上訴既屬合法，第二審法院固應就其理由之是否可取
    ，為實體之審理及判斷；如認其上訴書狀雖記載理由，但並
    未具體敘述時，則無須再命補正，可逕認其上訴不合法，以
    判決駁回之（此有最高法院97年度臺上字第1281號判決意旨
    可參）。
二、經查，本案上訴人即被告甲○○（下稱被告）不服原審判決
    提起上訴，其上訴狀所載理由，係以：被告父親早逝，又為
    家中獨生女，被告事母至孝，需長期照顧奉養，且被告為慈
    濟功德會之會員及志工，足見被告品行良善之一面；又被告
    之母近期經醫師診斷確定罹患鼻咽癌，須每日至醫院接受電
    療，需要被告在旁照料其日常生活起居，母女情深，相依為
    命，經此重大變故，被告唯恐量刑過重，無人奉養與照顧母
    親，被告痛定思痛，欲與毒品永遠隔絕，自行前往署立草屯
    療養院治療，足見被告確有戒毒之決心；綜觀被告確為良孝
    之人，其施用毒品並無對他人造成危害，犯後坦承犯行，亦
    態度良好，且已完全隔絕惡習，請求能從輕量刑云云。
三、經查，按刑罰之量定，屬法院自由裁量之職權行使，應審酌
    刑法第57條所列各款事由及一切情狀，為酌量輕重之標準，
    並非漫無限制；量刑輕重係屬事實審法院得依職權自由裁量
    之事項，苟已斟酌刑法第57條各款所列情狀而未逾越法定刑
    度，不得遽指為違法；且在同一犯罪事實與情節，如別無其
    他加重或減輕之原因，下級審量定之刑，亦無過重或失輕之
    不當情形，則上級審法院對下級審法院之職權行使，原則上
    應予尊重（最高法院72年臺上字第6696號、75年臺上字第70
    33號判例及85年度臺上字第2446號判決意旨參照）。原審以
    被告罪證明確，審酌被告曾因施用毒品犯行，業經觀察、勒
    戒執行完畢，仍無視國家杜絕毒品之政策，猶再施用第一級
    毒品，雖曾多次至醫院接受美沙冬替代療法，此有衛生署草
    屯療養院微量元素／藥／毒物測定檢查報告7紙（見原審卷
    第23頁至第25頁）附卷可參，惜因意志不堅，再次施用毒品
    ，惟施用毒品係對於自身健康之戕害行為，對他人權益尚無
    損害，犯後尚知坦承犯行等一切情狀，量處被告有期徒刑九
    月，原審已就被告上訴所提及之接受美沙冬替代療法治療之
    事加以審酌，且係本於被告之責任為基礎，並已具體斟酌刑
    法第57條所列情形而為量定，並未偏執一端，而有失之過重
    之情事，依上開最高法院判例、判決意旨，不得遽指為違法
    。況且本院審酌被告所犯之施用第一級毒品罪，為最輕本刑
    有期徒刑六月以上之罪，被告復符合累犯規定而有應加重其
    刑之情形，原審科處之有期徒刑九月已屬從低度量刑，被告
    上訴意旨指原審判決量刑顯屬過重云云，尚有誤會。至於被
    告之家庭情況、母親身體健康情形等情節，非屬刑法第57
    條量刑之法定絕對必要記載事項，原審未加以調查審酌，究
    於量刑應審酌之事項無生影響，非屬得據為上訴第二審之適
    法理由。
四、綜上所述，本院依形式上觀察認原審判決認事用法並無違法
    或不當之處（原判決第2頁第22至23行記載「其施用前持有
    毒品海洛因，為施用行為之當然手段，不另論罪」，說理未
    臻明瞭，核其意旨應係「被告施用毒品前之持有第一級毒品
    行為，本應以持有論，惟持有後進而施用，其持有之低度行
    為應被施用之高度行為所吸收，故不再另論其持有第一級毒
    品罪。」之意，應予更正並補充），量刑亦屬妥適，被告上
    訴理由並未依據卷內既有訴訟資料或提出新事證，指摘或表
    明第一審判決有何採證認事、用法或量刑等足以影響判決本
    旨之不當或違法，而構成應予撤銷之具體事由，自非屬得上
    訴第二審之具體理由。依上揭法律規定及判決意旨，被告提
    起之第二審上訴不合法律上程式，爰不經言詞辯論，判決駁
    回上訴。
據上論斷，應依刑事訴訟法第367條前段、第372條，判決如主文
。
中    華    民    國    99    年    4     月    7     日
            刑事第十二庭  審判長法  官  康  應  龍
                                法  官  黃  家  慧
                                法  官  楊  真  明
上列正本證明與原本無異。
如不服本判決應於收受送達後十日內向本院提出上訴書狀，其未
敘述上訴理由者，並得於提起上訴後十日內向本院補提理由書（
均須按他造當事人之人數附繕本）「切勿逕送上級法院」。
                                書記官  李  淑  芬
中    華    民    國    99    年    4     月    7     日

司法院資訊處製作；財團法人民間司法改革基金會備份。
